【裁判字號】    97,易,372
【裁判日期】    970806
【裁判案由】    妨害自由等
【裁判全文】
臺灣雲林地方法院刑事判決               97年度易字第372號
公  訴  人  臺灣雲林地方法院檢察署檢察官
被      告  丁○○
            丙○○
上列被告因妨害自由等案件，經檢察官提起公訴（97年度偵字第
882號），本院判決如下：
    主  文
丁○○共同犯恐嚇危害安全罪，處拘役貳拾日，如易科罰金，以
新臺幣壹仟元折算壹日；又共同犯毀損他人物品罪，處拘役貳拾
日，如易科罰金，以新臺幣壹仟元折算壹日。應執行拘役拾日
，如易科罰金，以新臺幣壹仟元折算壹日。緩刑貳年。
丙○○共同犯恐嚇危害安全罪，處拘役拾日，如易科罰金，以
新臺幣壹仟元折算壹日；又共同犯毀損他人物品罪，處拘役拾
日，如易科罰金，以新臺幣壹仟元折算壹日。應執行拘役伍拾日
，如易科罰金，以新臺幣壹仟元折算壹日。
    事  實
一、(一)丁○○因參加乙○○女兒王菊芳所召集之互助會，遭王菊
      芳倒會約新台幣（下同）50萬元，乃委託丙○○追討債務
      。詎2 人卻不思循正當之法律途徑解決，竟共同基於恐嚇
      之犯意聯絡，於96年11月15日晚間8 時許，由丁○○偕同
      丙○○，以及與其等2 人互有恐嚇犯意聯絡之另2 名姓名
      年籍不詳之成年男子，至乙○○位於雲林縣元長鄉○○村
      ○○路28號住宅，由丙○○率該2 名不詳姓名之成年男子
      入內，丁○○則在屋外等候；丙○○於進入屋內後，以「
      這一次沒有帶衣服來，否則就要住在你家，叫兄弟來處理
      都討不到錢了，等你聯絡到女兒還能討得到錢嗎？」等加
      害自由之事，恐嚇乙○○，致乙○○心生畏懼，而生危害
      於安全，丙○○並留下寫有「0000000000洪」之字條，要
      求乙○○儘速與丙○○聯絡後，與該2 名不詳姓名成年男
      子及在屋外等候之丁○○一同離去。
    (二)丁○○、丙○○因見乙○○皆未聯絡，為逼使還款，竟另
      共同基於毀損之犯意聯絡，於96年12月1 日晚間11時許，
      丁○○、丙○○再度與該2 名不詳姓名成年男子，互為毀
      損之犯意聯絡，共同搭乘不詳車號之汽車1 部，前往乙○○上開住宅，由丙○○率該2 名姓名不詳之成年男子，朝
      乙○○住宅之圍牆（磚牆）、窗戶、外牆（磚牆）潑灑紅
      色油漆，損壞乙○○住宅之圍牆、窗戶、外牆及屋內地板
      、櫃子、電視外殼，而生損害於乙○○。嗣乙○○之子甲○○聽見屋外聲音，乃出門查看，坐於該車內副駕駛座等
      候之丁○○見狀，即出聲喊叫「人出來了，走啦」等語，
      其等4 人始駕車迅速離去。
二、案經乙○○訴由雲林縣警察局虎尾分局報告臺灣雲林地方法
    院檢察署檢察官偵查起訴。
    理  由
壹、程序部分：
一、本件為刑事訴訟法第376 條第1 款、第2 款所列案件，依同
    法第284 條之1 規定，由法官獨任審判，先予敘明。
二、按被告以外之人於審判外之言詞或書面陳述，除法律有規定
    者外，不得作為證據，刑事訴訟法第159 條第1 項固有明文
    。惟被告以外之人於審判外之陳述，雖不符刑事訴訟法第
    159 條之1 至第159 條之4 規定（得為證據之情形），而經
    當事人於審判程序同意作為證據，法院審酌該言詞陳述或書
    面陳述作成時之情況，認為適當者，亦得為證據。刑事訴訟
    法第159 條之5 第1 項定有明文。本案被告丁○○、丙○○
    之警詢筆錄及檢察官訊問筆錄，對被告丁○○、丙○○相互
    而言，均屬被告丁○○、丙○○以外之人於審判外之言詞陳
    述，被告2 人及公訴人於審理中均同意作為證據；且本院審
    酌上開言詞陳述作成時之情況，並無不適當之情形，且與本
    案待證事實具有關聯性，故均得作為證據。
三、又按被告以外之人於偵查中向檢察官所為之陳述，除顯有不
    可信之情況者外，得為證據。刑事訴訟法第159 條之1 第2
    項定有明文。本案被告丁○○、丙○○雖不同意證人乙○○
    、甲○○於97年3 月12日之檢察官偵訊筆錄作為證據，惟該
    等筆錄，業經證人乙○○、甲○○具結，擔保其等供述為真
    實，嗣並經乙○○、甲○○閱覽筆錄無訛簽名確認，復全程
    經錄音存證，且被告丁○○、丙○○亦未指出該筆錄有何顯
    有不可信之情況。何況，乙○○、甲○○於審理中，亦經傳
    喚作證，給予被告丁○○、丙○○對質詰問之機會。是證人
    乙○○、甲○○之上開檢察官訊問筆錄，得作為證據。
貳、實體部分：
一、訊據被告丁○○不否認有委託被告丙○○協助催討債務情事
    ，惟矢口否認有何恐嚇、毀損犯行，辯稱：伊僅帶丙○○至
    乙○○家1 次，當時並無恐嚇乙○○，而乙○○所指遭當面
    恐嚇這1 次，伊並未在場；再者，其平常因清晨4 點多就須
    去做生意，故通常晚上10點就寢，並未在96年12月1 日晚間
    11點前往乙○○家潑漆；而且當晚甲○○如果真的看見伊，
    因2 家距離不遠，甲○○為何不追往伊家查看。而王菊芳在
    外欠債甚多，有可能係其他債主不滿所為，與伊無關等語。
    被告丙○○亦承認有受丁○○之託追討債務，惟矢口否認有
    何恐嚇、毀損犯行，辯稱：伊至乙○○家，只問乙○○說王
    菊芳是否在家，經乙○○告知王菊芳已很久未回家，即留下
    聯絡電話，請乙○○轉知王菊芳回個電話後離去，並未恐嚇
    乙○○。又伊留給乙○○電話後，即未再到乙○○家，而且
    伊如果有意去潑漆，也不用帶丁○○這位60幾歲的老先生一
    同前往等語。
二、經查：
    (一)關於被告丙○○如何於96年11月15日晚間8 時許，帶2 名
      不詳姓名成年男子至乙○○上開住處，對乙○○恫嚇「這
      一次沒有帶衣服來，否則就要住在你家，叫兄弟來處理都
      討不到錢了，等你聯絡到女兒還能討得到錢嗎？」等語，
      致乙○○心生恐懼，被告丙○○並留下寫有「0000000000
      洪」之字條給乙○○後，與當時在屋外等候之被告丁○○
      一同離去等情，業據證人乙○○於偵查中及本院審理詰問
      時具結證述甚明（偵卷第10、11頁，本院卷第35、36頁）
      ，並有被告丙○○所寫「0000000000洪」之字條1 張在卷
      可稽（警卷第11頁）。又被告丁○○、丙○○與另2 名不
      詳姓名成年男子，如何於96年12月1 日晚間11時許，共同
      搭乘汽車1 部，至乙○○上開住宅，被告丁○○留在該車
      內副駕駛座等候，而由被告丙○○與該2 名不詳姓名成年
      男子下車，朝乙○○住宅之圍牆（磚牆）、窗戶、外牆（
      磚牆）潑灑紅色油漆，致損壞乙○○住宅之圍牆、窗戶、
      外牆、屋內地板、櫃子、電視外殼，嗣經甲○○至屋外查
      看後，被告丁○○乃出聲喊叫「人出來了，走啦」等語，
      始一同駕車迅速離去等情，亦據證人甲○○於偵查中及本
      院審理詰問時具結指證甚詳（偵卷第9 、10頁，本院卷第
      26至30頁、32、33頁），並有乙○○住宅之圍牆、窗戶、
      外牆及屋內地板、櫃子、電視外殼遭紅色油漆潑灑損害之
      照片9 張在卷可憑（警卷第33至37頁）。參諸證人乙○○
      為被告丁○○妻子之堂兄（警卷第14頁），兩家具有遠親
      關係；被告丁○○亦自承其兒子於96年11月初9 訂婚時，
      其還送喜餅給乙○○家吃，大家沒有結怨等情（警卷第14
      頁、本院卷第37頁背面）。可見證人乙○○、甲○○與被
      告丁○○、丙○○間應無仇隙，證人乙○○、甲○○實無
      栽誣被告丁○○、丙○○之必要。從而，被告證人乙○○
      、甲○○之上開證言，可以採信。是被告丁○○、丙○○
      上開辯解，自無足採。
    (二)又參諸被告丁○○於警詢自承因遭乙○○女兒倒會欠債約
      50萬元，「在外面做生意時，風聞有人能幫我把錢討回來
      ，才帶該三名不詳男子前往乙○○的家」、「是在電話中
      答應讓三名不詳男子前往乙○○家討債……如能討回債務
      是五五分帳」等語（以上均警卷13頁）。衡及被告丁○○
      經商多年，在上開事實一(一)、(二)所示之時間，年紀已超過
      66歲，有相當豐富之社會經驗，對於被倒會之互助會款，
      不透過法律途徑解決，卻願意支付高額成本，與「三名不
      詳男子」（即被告丙○○與另2 名不詳姓名成年男子）在
      討回互助會款後，「五五分帳」（以被告丁○○被倒的50
      萬元計算，如果催討回來，就是各取得25萬元，亦即被告
      丁○○是以25萬元之高額代價，委託被告丙○○等人出面
      討債），其用意甚為明顯，就是要藉由這些讓其「風聞能
      幫忙討錢」之人，以恐嚇等不法手段，對乙○○施壓，造
      成乙○○心理上之恐懼、壓力，以逼使乙○○之女兒王菊
      芳出面解決債務；又被告丙○○與該2 名不詳姓名成年男
      子，既非法律專業人士，被告丙○○為國中畢業（警卷第
      16頁），而被告丁○○卻願意以高額代價，委託其等出面
      催討債務，相信被告丙○○等人也自知甚明，其等就是要
      靠非法之恐嚇等方式，逼使債務人還債。是被告丁○○與
      被告丙○○以及該2 名不詳姓名成年男子間，就事實一(一)
      部分，互有恐嚇之犯意聯絡，可以認定。再者，被告丁○○既委託被告丙○○等人催討債務，目的自然是期望能在
      短期間內解決，而被告丙○○等人受託討債，也是須有結
      果後，始能五五分帳。於此情形，被告丁○○、丙○○自
      無可能在第1 次對乙○○施以言語恐嚇未見效果後，坐視
      不管。因此，被告丁○○、丙○○在言語恐嚇無效果後，
      繼而在深夜持紅色油漆朝乙○○之住宅潑灑，以造成乙○○之困擾與壓力，而促使王菊芳出面償還債務，亦可判斷
      。又其等以紅色油漆，朝乙○○住宅之磚造圍牆、外牆磚
      壁、窗戶等處潑灑，致使前開之物沾黏或吸入紅色油漆，
      難以清洗，無法完全除去該紅色油漆而回復原狀，而發生
      顯著不良之改變並失去美觀功能，均足生損害於乙○○。
      故此，被告丁○○、丙○○與該2 名不詳姓名成年男子間
      ，就事實一(二)部分，互有毀損之犯意聯絡，亦可認定。從
      而，本案事證明確，被告丁○○、丙○○上開2 犯行均堪
      認定。
三、論罪科刑部分：
    (一)核被告丁○○、丙○○就事實一(一)所為，均係犯刑法第
      305 條之恐嚇危害安全罪；就事實一(二)所為，均係犯刑法
      第354 條之毀損他人物品罪。
    (二)被告丁○○、丙○○就上開2犯行，與另2名不詳姓名成年
      男子間，有犯意聯絡及行為分擔，皆為共同正犯。
    (三)又被告丁○○、丙○○就所犯上開2 犯行，均犯意各別，
      應予分論併罰。
    (四)爰審酌被告丁○○曾因違反藥事法等案件，經本院87年度
      訴字第386 號、臺灣高等法院台南分院88年度上訴字第
      210 號判處應執行有期徒刑2 年6 月確定，於89年9 月22
      日假釋出監，至90年9 月10日假釋期滿未經撤銷視為執行
      完畢（不構成累犯）；另被告丙○○曾因恐嚇、侵入住居
      等案件，由臺灣彰化地方法院判處應執行期徒刑4 月（尚
      未確定），有臺灣高等法院被告前案紀錄表2 份附卷可參
      ；被告丁○○對於遭倒會之互助會款，不思循正當法律途
      徑救濟，竟委託被告丙○○出面以非法方法催討；被告丙○○對於與其無關之債務，卻貪圖高額利益，出面施以恐
      嚇、毀損等行為，致被害人心生畏懼，並造成被害人物品
      受有損壞，犯罪情節重於被告丁○○（因社會上，如無可
      供委以恐嚇乃至於暴力討債之人，則恐嚇及暴力討債之情
      事，就將大大減少）；以及於犯後，均否認犯行，亦迄未
      賠償被害人所受損害，犯後態度不佳等犯罪之動機、目的
      、手段、所生危害及犯後態度等一切情狀，分別量處如主
      文第一、二項所示之刑，並均諭知如易科罰金之折算標準
      ，以及分別定如主文第一、二項所示之應執行刑及易科罰
      金之折算標準。
    (五)被告丁○○先前因違反藥事法等案件，在90年9 月10日執
      行完畢後，即未再因故意犯罪而受有期徒刑以上刑之宣告
      ，有上揭臺灣高等法院被告前案紀錄表在卷可稽；此次其
      因遭積欠高額債務，且年紀已大，尚需勞碌工作維生，對
      於養老之本錢，求償無期，以致心急一時失慮觸犯刑章，
      在人情上尚可寬恕。其經此偵、審程序之教訓，信無再犯
      之虞，本院認對其所宣告之刑以暫不執行為適當，爰併宣
      告緩刑2 年，以啟自新。
四、不另為無罪諭知部分：
    公訴意旨另以：被告丁○○、丙○○在上開事實一(二)時、地
    ，朝乙○○住宅之圍牆、窗戶、外牆潑灑紅色油漆，亦屬恐
    嚇乙○○，因認被告2 人就此部分所為，亦應構成刑法第
    305 條之恐嚇罪一節。惟按刑法第305 條所規定之恐嚇危害
    於安全罪，必須以對生命、身體、自由、名譽、財產有惡害
    之通知，使心生畏怖並致生危害於安全者，始得以上開規定
    相繩。本件被告2 人共同對乙○○住宅之圍牆、窗戶、外牆
    潑灑紅色油漆，固毀損乙○○之物品，而造成乙○○之困擾
    ，但此一毀損實害行為，與刑法第305 條恐嚇罪所規範之危
    險行為，尚屬有別，亦即單純從該潑灑紅色油漆之行為，仍
    無法推論被告2 人究竟有無恐嚇乙○○之意思，乃至於被告
    2 人究竟係欲以加害生命、身體、自由、名譽、財產中之何
    項具體權益，來恐嚇乙○○，均不明確。此部分既乏證據證
    明，自無從對被告2 人為有罪之認定。然公訴人因認此部分
    與前述被告2 人成立之毀損罪部分，為想像競合之1 罪關係
    ，爰不另為無罪之諭知。
據上論斷，應依刑事訴訟法第284之1、第299條第1項前段，刑法
第305 條、第354 條、第28條、第41條第1 項前段、第51條第6
款、第74條第1 項第2 款，刑法施行法第1 條之1 ，判決如主文
。
本案經檢察官蕭如娟到庭執行職務。
中    華    民    國    97    年    8     月    6     日
                  刑事第三庭    法  官  陳銘壎
以上正本證明與原本無異。
如不服本判決，應於判決收受後10日內，向本院提出上訴狀（須
附繕本）。
                                書記官  鍾宜津
中    華    民    國    97    年    8     月    6     日
附錄本案論罪科刑法條全文：
中華民國刑法第305條
以加害生命、身體、自由、名譽、財產之事，恐嚇他人致生危害
於安全者，處 2 年以下有期徒刑、拘役或 3 百元以下罰金。
中華民國刑法第354條
毀棄、損壞前二條以外之他人之物或致令不堪用，足以生損害於
公眾或他人者，處2年以下有期徒刑、拘役或5百元以下罰金。


司法院資訊處製作；財團法人民間司法改革基金會備份。
